臺灣臺北地方法院民事裁定
110年度事聲字第99號
異  議  人  羅文台  
相  對  人  張寶娥  

上列當事人間聲請確定訴訟費用額事件，異議人對本院司法事務
官於民國110年10月26日所為110年度司聲字第1163號處分聲明異
議，本院裁定如下：
    主  文
異議駁回。
    理  由
一、按當事人對於司法事務官處理事件所為之終局處分，得於處
    分送達後10日之不變期間內，以書狀向司法事務官提出異議
    ；司法事務官認前項異議有理由時，應另為適當之處分；認
    異議為無理由者，應送請法院裁定之；法院認第1項之異議
    為有理由時，應為適當之裁定；認異議為無理由者，應以裁
    定駁回之，民事訴訟法第240條之4第1項前段、第2項、第3
    項分別定有明文。查本院司法事務官於民國110年10月26日
    所為110年度司聲字第1163號處分（下稱原處分），已於同
    年11月3日合法送達異議人（見原審卷第21頁），異議人於
    同年月12日具狀對原處分提出異議，司法事務官認其異議為
    無理由，而送本院為裁定，經核與上開規定相符，先予敘明
    。
二、異議人異議意旨略以：伊現因遭本院107年度司執字第10833
    1號、108年度司執字第118322號等事件強制執行而無資力支
    出訴訟費用，原持有之中國信託及台北富邦銀行信用卡均被
    停卡，足證已無資力支出訴訟費用，依民事訴訟法第107條
    第2項規定，法院認定前開資力時應斟酌當事人及共同親屬
    基本生活需要，爰依法聲明異議等語。
三、按法院未於訴訟費用之裁判確定其費用額者，第一審受訴法
     院於該裁判有執行力後，應依聲請以裁定確定之；依第1項
    確定之訴訟費用額，應於裁定送達之翌日起，加給按法定利
    率計算之利息，民事訴訟法第91條第1項、第3項定有明文。
    次按第三審律師之酬金為訴訟費用之一部；得列為訴訟費用
    之律師酬金，應由各審級法院依聲請或依職權，斟酌案情之
    繁簡、訴訟之結果及律師之勤惰，裁定其數額，民事訴訟法
    第466條之3第1項及司法院訂頒法院選任律師及第三審律師
    酬金核定支給標準第3條及第4條亦有明定。又確定訴訟費用
    額之程序，僅在審究有求償權之一造當事人所開列之費用項
    目，及其提出支付費用之計算書等證據，是否屬於訴訟費用
    之範圍，以確定應負擔訴訟費用之他造當事人所應賠償其訴
    訟費用之數額。故其償還義務如何，仍應從命負擔訴訟費用
    之裁判定之。因此，當事人在確定訴訟費用額之程序中，自
    僅得就各個費用項目是否為法律上之訴訟費用以及數額之計
    算有無錯誤加以爭執。
四、經查，相對人主張其與異議人間不動產所有權移轉登記事件
    ，經本院108年度訴字第2655號、臺灣高等法院108年度上字
    第1453號判決相對人勝訴，並分別於判決諭知第一審及第二
    審訴訟費由異議人負擔。相對人對第二審判決提起上訴，亦
    經最高法院以110年度台上字第1471號裁定駁回上訴，並諭
    知第三審訴訟費用由異議人負擔。而相對人第三審律師酬金
    復經最高法院以110年度台聲字第2225號裁定核定其所支出
    之律師酬金為新臺幣（下同）3萬元等情，業據提出上開各
    審級之法院民事判決、裁定，且經司法事務官調取上開卷宗
    查核無訛，異議人就此部分復未予爭執，應堪信為實在。
　　則原處分依相對人之聲請，按前開規定據以確定異議人應賠
    償相對人此部分訴訟費用額3萬元，並加給自原處分送達異
    議人之翌日起按法定利率計算之利息，經核於法並無違誤。
    異議人雖抗辯原處分應依民事訴訟法第107條第2項規定審酌
    其資力云云。然按當事人無資力支出訴訟費用者，法院應依
    聲請，以裁定准予訴訟救助。但顯無勝訴之望者，不在此限
    。法院認定前項資力時，應斟酌當事人及其共同生活親屬基
    本生活之需要，固為民事訴訟法第107條所明定，惟上開規
    定為當事人聲請訴訟救助時，應「斟酌當事人及其共同生活
    親屬基本生活之需要」，係指法院於當事人聲請訴訟救助時
    審查個案是否符合無資力支出訴訟費用應審酌事項，非於裁
    判確定後，於確定訴訟費用額時所應審酌之事項，此觀上開
    條文及民事訴訟法第91條、第92條規定事項有所不同自明。
    異議人顯對民事訴訟法第107條第2項規定應適用範圍有所誤
    解，其所為上開異議理由，自屬無據。是揆諸前開說明，異
    議人之異議並無理由，應予駁回。
五、據上論結，本件異議為無理由，爰依民事訴訟法第240條之4
    第3項後段，裁定如主文。
中　　華　　民　　國　　110 　年　　12　　月　　1 　　日
                        民事第四庭法　官　蔡政哲
以上正本係照原本作成。
如對本裁定抗告須於裁定送達後10日內向本院提出抗告狀，並繳
納抗告費新臺幣1,000元。
中　　華　　民　　國　　110 　年　　12　　月　　1 　　日
                                  書記官  劉曉玲